臺灣臺南地方法院民事判決
110年度訴字第1640號
原      告  蔡涒譓  

訴訟代理人  陳昱良律師
            蔡秋玉  
被      告  蔡曜揚  



訴訟代理人  陳琪苗律師
上列當事人間請求返還所有物事件，經本院於民國111年11月28
日言詞辯論終結，判決如下：    
    主      文
被告應將如附表所示之珠寶返還原告；如不能返還時，應給付原
告美金45,895元，及自民國111年3月17日起至清償日止，按週年
利率百分之5計算之利息。
訴訟費用新臺幣13,771元由被告負擔。
第一項判決於原告以美金15,298元為被告供擔保後，得假執行。
但被告如以美金45,895元為原告預供擔保，得免為假執行。
    事實及理由
ㄧ、程序部分：
   本件原告主張兩造前就如附表所示之珠寶（下稱系爭珠寶）
    ，於民國106年6月21日在柬埔寨簽訂珠寶飾品合作銷售契約
    （下稱系爭契約），嗣因被告有終止委託銷售原因，經原告
    終止並解除系爭契約後，依回復原狀暨不當得利之法律關係
    ，請求被告返還系爭珠寶或其價額。被告雖辯稱系爭契約是
    在柬埔寨簽訂，且契約之相對人為依柬埔寨法律成立之吾哥
    購物中心飯店集團有限公司（下稱吾哥購物中心），應屬涉
    外民事事件而應適用涉外民事法律適用法云云。本院綜衡簽
    訂系爭契約之兩造均為我國國民，且綜觀系爭契約全文均為
    中文，並非柬埔寨文，另在立同意書人欄乙方處，除被告簽
    以「蔡曜揚、吾哥購物中心」等字樣外，並未蓋用吾哥購物
    中心公司之大小章，被告亦未載明是以吾哥購物中心負責人
    身分代理簽約之旨而為簽名，應認系爭契約之相對人為被告
    ，而不是吾哥購物中心。況本件兩造爭執之處在於系爭契約
    終止、解除後請求回復原狀或不當得利之法律關係，並無專
    屬外國管轄之事由，應認本件無適用涉外民事法律適用法之
    必要，合先敘明。
二、原告起訴主張：
　㈠兩造為朋友關係，前於106年6月21日在柬埔寨簽訂系爭契約
    ，協議合作經營珠寶飾品之販售，約定由原告提供系爭珠寶
    予被告，由被告代為銷售並負責保管；若產品銷售完成，以
    每月底盤點，並由被告以現金結帳給原告，雙方並有隨時終
    止系爭契約之權利。然因被告長期未向原告結帳，亦未於每
    月底進行商品盤點，原告遂向被告終止並解除系爭契約。詎
    被告於契約解除後，經原告多次催討，拒不返還系爭珠寶或
    給付原告已出售商品之結帳金額。爰依民法第259條第1款、
    第263條、第179條、第767條之規定，擇一請求被告返還系
    爭珠寶，或於系爭珠寶全部或一部無法返還時，依民法第17
    9條、第181條及第184條第1項規定，擇一請求被告償還珠寶
    價額即美金45,895元。
　㈡並聲明：被告應將系爭珠寶返還原告；如全部或一部無法返
　　還時，應給付原告美金45,895元，及自111年3月17日起至清
　　償日止，按週年利率5％計算之利息。原告願供擔保，請准
　　宣告假執行。
三、被告則抗辯：
　㈠對於曾與原告簽訂系爭契約不爭執，然上開交易過程中，均
    係由吾哥購物中心賣場人員接洽，系爭珠寶也是由吾哥購物
    中心負責保管、銷售，原告既然係藉由上開賣場為其飾品銷
    售通路，應認原告系爭契約之交易相對人為吾哥購物中心，
    而非被告，被告僅為吾哥購物中心之負責人，原告提起本件
    訴訟請求被告返還系爭珠寶或其價額，並無理由。
　㈡又系爭珠寶因品質不佳且欠缺珠寶鑑定證書、進出口報稅單
    等因素而難以銷售，實際上僅有出售2件，被告並已指示吾
    哥購物中心人員將出售所得款項匯入原告指定帳戶。原告主
    張被告長期未向其結帳、未進行每月月底盤點，與事實不符
    。況原告於107年間向被告表示欲取回系爭珠寶，經被告指
    示吾哥購物中心員工與原告當時所委任之代理人蔡秋梅進行
    商品結清核對後，尚未出售之商品已由蔡秋梅全數取回。從
    而，原告與吾哥購物中心間系爭契約既已經原告取回所寄賣
    之全數商品而告終止，原告復提起本件訴訟請求被告返還系
    爭珠寶，並無理由。
　㈢退步言之，縱認被告或吾哥購物中心需返還系爭珠寶或其價
    額，然原告並無提出系爭珠寶之鑑定證書、進出口報稅當等
    相關證明文件，無從認定系爭珠寶之價值，從而其主張被告
    應於無法返還系爭珠寶之全部或一部時，應償還美金45,895
    元，亦無理由。
　㈣並答辯聲明：原告之訴及假執行之聲請均駁回。
四、本件經協商並簡化爭點後，確認兩造不爭執及爭執事項如下
    ：
  ㈠不爭執事項：
　　兩造於106年6月21日於柬埔寨吾哥購物中心簽訂系爭契約，
    合作經營珠寶飾品的銷售，由原告提供如附表所示之系爭珠
    寶予被告，雙方約定由被告提供場地、員工代為銷售，並由
    被告負責保管，產品若銷售完成，以每月底盤點，並以現金
    結帳給原告。
　㈡爭執事項：
　⒈系爭契約之相對人即乙方究竟是被告抑或是吾哥購物中心？
    我國法院就本件訴訟有無管轄權？是否應適用涉外民事法律
    適用法？若是，應以何國法律為準據法？
　⒉原告主張終止系爭契約，並以不當得利之法律關係請求返還
    系爭珠寶，有無理由？若被告全部或一部不能返還時，原告
    請求被告應償還美金45,985元，有無理由？
五、本院得心證之理由：
  ㈠按當事人主張有利於己之事實者，就其事實有舉證之責任，
    民事訴訟法第277條第1項前段定有明文。原告主張前於106
    年6月21日至柬埔寨吾哥購物中心與被告簽訂系爭契約，委
    託被告銷售系爭珠寶，業據其提出系爭契約書、系爭珠寶照
    片、珠寶鑑定書為證(補字卷第21-29頁、本院卷第71-125頁
    )，而被告雖不爭執系爭契約書為真正，惟辯稱系爭契約之
    乙方是吾哥購物中心，伊只是吾哥購物中心之負責人，並非
    系爭契約之交易相對人云云。經查，系爭契約應適用我國法
    ，業經本院認定如前，系爭契約之兩造均為我國國民，且綜
    觀系爭契約全文均為中文，並非柬埔寨文，另在立同意書人
    欄乙方處，除被告簽以「蔡曜揚、吾哥購物中心」等字樣外
    ，並無蓋用吾哥購物中心之公司大小章，被告亦未載明代理
    之旨而為簽名，即應認定被告為系爭契約之當事人。被告猶
    執前詞，主張應依契約訂立地即柬埔寨之法律作為契約當事
    人認定之依據，無足可採。
  ㈡被告辯稱原告於107年間委託訴外人蔡秋梅至吾哥購物中心取
    回系爭珠寶，兩造業已就尚未出售之珠寶完成核算、結清云
    云，除聲請證人陳曜明到庭作證外，並提出吾哥購物中心財
    務部門函、員工聲明書等文書資料為據。而證人陳曜明雖到
    庭證稱：106年間被告有告知我有朋友要寄賣珠寶在吾哥購
    物中心，當時吾哥購物中心的小組長有點交珠寶的數量，系
    爭珠寶是擺放在賣場VIP櫃子，106年6月蔡秋梅有來取回寄
    賣的珠寶，並用袋子分裝珠寶，放進她自己的手提包拿走，
    惟其當庭亦稱：因為我年紀大了，就系爭珠寶寄賣過程已不
    復記憶…蔡秋梅取回系爭珠寶當時是由賣場當地的柬埔寨員
    工進行確認，蔡秋梅有無收取費用，是由會計經手，我沒有
    經手這件事（本院卷第355-358頁），顯見證人陳曜明就兩
    造談論系爭珠寶寄賣過程，是經由被告轉述，其本人並未親
    自在場見聞，且所證稱蔡秋梅於106年6月間(本院卷第356頁
    )去吾哥購物中心取回系爭珠寶之時間點，亦與被告於所陳
    書狀中一再主張蔡秋梅是在107年間(本院卷第43頁、第141
    頁)去取回系爭珠寶之經過，明顯不符，故其證述內容與事
    實是否相符，已非無疑。佐以證人陳曜明為被告自臺灣雇請
    前往吾哥購物中心任職之台籍員工，與被告利害關係密切，
    難免有偏頗被告之虞，是其上開證詞，尚難遽信。被告另提
    出吾哥購物中心財務部門函、員工聲明書等文書資料為證，
    然上揭文書資料均為被告擔任負責人之吾哥購物中心的員工
    審判外所為之書面陳述，其內容是否屬實、有無附和被告辯
    詞之處，本院無從檢視、審酌，其內容自難遽採。再以證人
    蔡秋梅於本院審理時證稱伊是在106年8月間有去吾哥購物中
    心，當時除了吾哥購物中心的王經理私下向原告購買一條項
    鍊，遂向王經理收該條項鍊之價款200美元外，並沒有收受
    原告委託被告寄賣的系爭珠寶任何款項，系爭珠寶的錢是由
    兩造直接處理，伊在當年11、12月間就回台灣，系爭珠寶原
    告是6月份才寄賣，不可能8月份就讓伊取回等語(本院卷第3
    53至355頁)，顯見證人蔡秋梅在106年底即已返回台灣，自
    無可能在107年間再受原告委託前往吾哥購物中心向被告取
    回系爭珠寶。況觀諸原告將系爭珠寶交予被告保管、銷售時
    所簽訂之系爭契約，為求慎重除由兩造在甲、乙雙方欄位簽
    名外，被告並在臚列系爭珠寶名細的表格下方逐一再簽名，
    並押上日期，顯見被告對於收受、保管系爭珠寶相當慎重，
    倘被告已將系爭珠寶交由蔡秋梅取回，衡情當無不令其簽收
    之理。
  ㈢此外，被告復未提出其他足以證明已將系爭珠寶返還予原告
    或蔡秋梅，抑或已與原告就未出售之珠寶為核算、結清之證
    據，本院自無從為有利於被告之認定。從而原告主張被告應
    於系爭契約解除後，負返還系爭珠寶之責，為有理由。又兩
    造既已於系爭契約中明確約定系爭珠寶之價值總額為美金45
    ,895元，則原告另依民法第179條、第181條規定，主張被告
    若有不能返還系爭珠寶之情事存在，應給付原告珠寶價額美
    金45,895元，亦有理由。
六、按給付有確定期限者，債務人自期限屆滿時起，負遲延責任
    。給付無確定期限者，債務人於債權人得請求給付時，經其
    催告而未為給付，自受催告時起，負遲延責任。其經債權人
    起訴而送達訴狀，或依督促程序送達支付命令，或為其他相
    類之行為者，與催告有同一之效力，民法第229條第1、2項
    分別定有明文。又遲延之債務，以支付金錢為標的者，債權
    人得請求依法定利率計算之遲延利息。但約定利率較高者，
    仍從其約定利率；而應付利息之債務，其利率未經約定，亦
    無法律可據者，週年利率為百分之五，亦為同法第233條第1
    項及第203條所明定。查本件民事準備書㈡暨變更訴之聲明狀
    之繕本於111年3月16日由被告訴訟代理人當庭收受，則原告
    本於契約解除後回復原狀暨不當得利之法律關係，請求被告
    應給付自111年3月17日至清償日止，按週年利率百分之5計
    算之遲延利息，核與上開規定並無違背，自無不合。
七、綜上所述，原告依契約解除請求回復原狀之法律關係，請求
    被告返還系爭珠寶；如不能返還時，應依不當得利之法律關
    係，請求被告返還系爭珠寶之價額美金45,895元，及自111
    年3月17日起至清償日止，按週年利率百分之5計算之利息，
    均有理由，應予准許。
八、本件為判決基礎之事證已臻明確，兩造所提出其餘攻擊及防
    禦方法，核與判決結果不生影響，爰不一一論述，附此敘明
    。
九、按訴訟費用，由敗訴之當事人負擔；法院為終局判決時，應
    依職權為訴訟費用之裁判，民事訴訟法第78條、第87條第1
    項分別定有明文。經核本件訴訟費用為13,771元（即第一審
    裁判費），應由敗訴之被告負擔，爰確定如主文第2項所示
    。
十、本件原告陳明願供擔保，請求宣告假執行，核與民事訴訟法
    第390條第2項規定並無不合，茲酌定如主文第3項前段所示
    之相當擔保金額，予以准許；並依同法第392條第2項規定，
    酌定被告如以主文第3項後段所示之相當擔保金額供擔保後
    ，得免為假執行。
、結論：本件原告之訴為有理由。爰依民事訴訟法第第78條、
    第87條第1項、第390條第2項、第392條第2項，判決如主文
    。
中　　華　　民　　國　　111 　年　　12　　月　　12　　日
                  民事第四庭    法  官　曾仁勇  
以上正本證明與原本無異。
如不服本判決，應於送達後20日內，向本院提出上訴狀並表明上
訴理由，如於本判決宣示後送達前提起上訴者，應於判決送達後
20日內補提上訴理由書（須附繕本）。
如委任律師提起上訴者，應一併繳納上訴審裁判費。
中　　華　　民　　國　　111 　年　　12　　月　　12　　日
                                書記官　顏珊姍
附表：
編號       產     品 產品編號 數量 單價 （USD） 總金額（USD） 1 非洲珊瑚半面貔貅＋中國結吊飾   5    15    75 2 非洲珊瑚20MM貔貅＋黑瑪瑙手鍊  10    20   200 3 非洲珊瑚30MM貔貅＋黑瑪瑙手鍊  10    25   250 4 非洲珊瑚40MM貔貅＋黑瑪瑙手鍊   5    30   150 5 非洲珊瑚60MM貔貅＋黑瑪瑙手鍊   5    40   200 6 非洲珊瑚12生肖＋中國結項鍊  12    15   180  小計：1,055     7 18K白金戒(主石：藍寶石) TS-1 1 1,400 1,400 8 19K白金戒(主石：藍寶石) TS-2 1 1,350 1,350 9 20K白金戒(主石：藍寶石) TS-3 1 1,350 1,350 10 21K白金戒(主石：藍寶石) TS-4 1 1,200 1,200 11 22K白金戒(主石：藍寶石) TS-5 1 1,300 1,300 12 23K白金戒(主石：藍寶石) TS-6 1 1,100 1,100 13 24K白金戒(主石：藍寶石) TS-7 1 1,500 1,500 14 14K白金鍊(光鍊) DL-1 1    90    90 15 15K白金鍊(光鍊) DL-2 1   100   100 16 16K白金鍊(光鍊) DL-3 1   100   100 17 17K白金鍊(光鍊) DL-4 1   115   115 18 18K白金鍊(光鍊) DL-5 1   120   120 19 19K白金鍊(光鍊) DL-6 1   120   120 20 20K白金鍊(光鍊) DL-7 1   120   120 21 21K白金鍊(光鍊) DL-8 1   125   125 22 22K白金鍊(光鍊) DL-9 1   150   150  小計：10,240     23 18K白金吊墜(主石：阿卡紅珊瑚) SU-305165 1   190   190 24 18K白金吊墜(主石：阿卡紅珊瑚) SU-282651 1   185   185 25 18K白金吊墜(主石：阿卡紅珊瑚) SU-305133 1   200   200 26 18K白金吊墜(主石：阿卡紅珊瑚) SU-288395 1   210   210 27 18K白金吊墜(主石：阿卡紅珊瑚) SU-278562 1   210   210 28 18K白金吊墜(主石：阿卡紅珊瑚) SU-478475 1   225   225 29 18K白金吊墜(主石：阿卡紅珊瑚) SU-494688 1   225   225 30 18K白金吊墜(主石：阿卡紅珊瑚) SU-488356 1   225   225 31 18K白金吊墜(主石：阿卡紅珊瑚) SU-284097 1   245   245 32 18K白金吊墜(主石：阿卡紅珊瑚) SU-492708 1   270   270 33 18K白金吊墜(主石：阿卡紅珊瑚) SU-284850 1   270   270 34 18K白金吊墜(主石：阿卡紅珊瑚) SU-496911 1   275   275 35 18K白金吊墜(主石：阿卡紅珊瑚) SU-518587 1   285   285 36 18K白金吊墜(主石：阿卡紅珊瑚) SU-487460 1   345   345 37 18K白金吊墜(主石：阿卡紅珊瑚) SU-00000000 1   355   355 38 18K白金吊墜(主石：阿卡紅珊瑚) SU-286754 1   355   355 39 18K白金吊墜(主石：阿卡紅珊瑚) SU-285718 1   400   400 40 18K白金吊墜(主石：阿卡紅珊瑚) SU-285151 1   450   450 41 18K白金吊墜(主石：阿卡紅珊瑚) SU-286814 1   490   490 42 18K白金吊墜(主石：阿卡紅珊瑚) SU-510537 1   620   620 43 18K白金戒(主石：阿卡紅珊瑚) SU-514524 1   365   365 44 18K白金戒(主石：阿卡紅珊瑚) SU-280763 1   770   770 45 18K白金戒(主石：阿卡紅珊瑚) SU-296547 1   915   915  小計：8,080     46 14K金戒(主石：藍寶石) Srk-DL-8950 1   700   700 47 18K白金戒(主石：藍寶石) Srk-DL-8110 1   830   830 48 14K金戒(主石：藍寶石) Srk-DL-8110-2 1   810   810 49 18K白金戒(主石：藍寶石) Srk-DL-8140 1 1,030 1,030 50 18K白金戒(主石：藍寶石) Srk-DL-8160 1 1,180 1,180 51 14K白金戒(主石：藍寶石) Srk-DL-8220 1 1,620 1,620 52 14K金戒(主石：紅寶石) Rrk-DL-858 1   430   430 53 14K金戒(主石：紅寶石) Rrk-DL-875 1   550   550 54 18K金戒(主石：紅寶石) Rrk-DL-885 1   630   630 55 14K金戒(主石：紅寶石) Rrk-DL-8950 1   700   700 56 14K白金戒(主石：紅寶石) Rrk-DL-8160 1 1,180 1,180 57 14K金戒(主石：紅寶石) Rrk-DL-8200 1 1,470 1,470 58 14K金戒(主石：紅寶石) Rrk-DL-8220 1 1,620 1,620 59 14K金戒(主石：紅寶石) Rrk-DL-8220-2 1 1,630 1,630 60 14K金戒(主石：紅寶石) Rrk-DL-8330 1 2,420 2,420 61 18K白金吊墜(主石：阿卡紅珊瑚) Rcpk-DL-8110 1   810   810 62 14K白金吊墜(主石：阿卡紅珊瑚) Rcpk-DL-8138 1 1,020 1,020 63 14K白金吊墜(主石：阿卡紅珊瑚) Rcpk-DL-8138-2 1 1,030 1,030 64 18K白金吊墜(主石：鑽石) rdpk-DL-8110 1   820   820 65 18K白金吊墜(主石：鑽石) rdpk-DL-8130 1   960   960 66 18K白金吊墜(主石：鑽石) rdpk-DL-8148 1 1,090 1,090 67 18K白金吊墜(主石：鑽石) rdpk-DL-8190 1 1,400 1,400 68 18K白金吊墜(主石：鑽石) rdpk-DL-8220 1 1,650 1,650 69 18K白金戒(主石：鑽石) rdrk-DL-8128 1   940   940  小計：26,520      總計：45,895